【裁判字號】    98,交抗,706
【裁判日期】    980313
【裁判案由】    違反道路交通管理處罰條例
【裁判全文】
臺灣高等法院交通事件裁定             98年度交抗字第706號
  抗  告  人
  即受處分人  甲○○
上列抗告人因違反道路交通管理處罰條例案件，不服臺灣桃園地
方法院，中華民國97年12月22日所為裁定（97年度交聲字第1466
號），提起抗告，本院裁定如下：
    主  文
抗告駁回。
    理  由
一、抗告意旨略以：抗告人於民國（下同）97年8月13日凌晨1時
    15分許，雖有駕駛車牌號碼3233－MZ號自小客貨車，行經臺
    北縣石門鄉台二線王公橋橋下路口往三芝方向行駛，嗣則遭
    警員自後方攔下並告知闖紅燈，惟抗告人並無何違規闖越紅
    燈之駕駛行為，本件員警在該處所實施之定點欄檢係在該紅
    綠燈之後方，如何能"當場"舉發闖紅燈之違規行為，且抗告
    人駕駛行經該處路口時，並未見何警報器或警示燈，顯然抗
    告人確實並無闖紅燈之情，而依規定警員須當場不能或不宜
    攔截舉發之情況下，始能逕行舉發，本件警員故意設錯攔檢
    點，迨抗告人行經該路口後，始自後方欄下駕駛人，並任意
    指述抗告人有違規闖紅燈之行為，此係警方設陷阱陷害抗告
    人，為此依法提起抗告，請求撤銷原裁定云云。
二、按汽車駕駛人，行經有燈光號誌管制之交岔路口闖紅燈者，
    處新台幣（下同）1,800元以上5,400元以下罰鍰，道路交通
    管理處罰條例第53條第1項定有明文。又汽車駕駛人駕駛汽
    車有違反道路交通管理處罰條例第53條規定者，除應依該條
    所規定之罰鍰處罰外，並應分別記違規點數3點，道路交通
    管理處罰條例第63條第1項第3款亦定有明文。
三、查抗告人即受處分人甲○○於97年8月13日凌晨1時15分許，
    駕駛車牌號碼3233－MZ號自小客貨車，行經設有燈光號誌管
    制之臺北縣石門鄉台二線王功橋橋下路口時，未遵守道路交
    通號誌之指示，闖越紅燈左轉往三芝方向行駛，適臺北縣政
    府警察局金山分局石門分駐所警員簡至陽及乾華派出所警員
    羅國賓共同駕駛警用巡邏車在上開路口實施地點攔檢，見狀
    遂自後攔下抗告人，以抗告人違反道路交通管理處罰條例第
    53條第1項規定之違規行為掣單舉發，抗告人不服提出申訴
    ，經原處分機關函請舉發單位調查結果，仍認抗告人確有前
    開違規行為，並裁處抗告人罰鍰2,700元，並記違規點數3點
    等事實，此有台北縣政府警察局97年8月13日北縣警交字第
    C00000000號舉發違反道路交通管理事件通知單通知單、交
    通部公路總局新竹區監理所桃監裁罰字第裁52-C00000000號
    違反交通管理事件裁決書乙份等在卷可參，並據證人即當日
    舉發抗告人違規之警員簡至陽於原審法院調查時到庭具結證
    稱：本件交通違規係由伊所舉發，伊當日係服凌晨0時至2時
    之聯合巡邏勤務，伊與乾華派出所警員羅國賓共同執勤，由
    羅警員開車，伊則是坐在副駕駛座，伊等當日係開車至台二
    線王公橋橋下路口附近實施定點攔檢，伊等在該處實施定點
    攔檢係因該路口時常發生車禍，而伊等停車之位置可以清楚
    看見路口及號誌之情形；當時伊係看到台二線之號誌已變為
    綠燈，且十八王公廟前進入台二線之路口號誌也已經變成紅
    燈，又經過十秒後，發現抗告人所駕駛之汽車從十八王公廟
    前路口闖紅燈進入台二線往三芝方向行駛，伊等就開車前往
    攔截，後來是在台二線快進入市區亦即是距離上開路口不到
    1公里處將抗告人攔截並當場舉發；當時係因抗告人車速很
    快，至少約50至60公里，故無法將抗告人當場攔下，但伊等
    在發現抗告人闖紅燈時，隨即開啟巡邏車警示燈並鳴警報器
    示意抗告人停車，後來因台二線沒有什麼車子，所以伊等就
    沒有再響警報器，但一直都有開啟警示燈，後來在接近抗告
    人時，也有再按鳴啦叭、閃遠光燈及搖動指揮棒示意抗告人
    停車。舉發當時之天候正常，沒有下雨，也有路燈，視線清
    楚，而伊等當時所停車之位置可以清楚看到路口及號誌之情
    形，並沒有障礙物或行道樹擋住視線云云（見原審卷第26至
    28頁），此外並有舉發現場圖乙紙及現場照片四幀等附卷可
    稽（見原審卷第30至32頁）。而查證人簡至陽依法於上開時
    間執行巡邏勤務，與抗告人素不相識，復無何仇隙怨懟，嗣
    並經到庭具結擔保其所述之真實性，衡情應無甘冒偽證之重
    責而虛詞構陷抗告人之理，另按交通警察掣單舉發違反道路
    交通管理處罰條例所列之違規事實，本質上為行政處分，係
    公務員基於職務上之權力，依法就特定之具體事件所為之具
    公法上效果之單方面行政行為，基於公務員為公法上行為具
    有公信力之原則，該行政行為當可被推定為真正，其據以依
    法處分之事實認定亦為正確無誤，本此公信原則，乃立法者
    賦予行政機關制定違反道路交通事件統一裁罰基準及處理細
    則，以達其維護交通秩序、安全之行政目的，若謂公務員所
    為一切行政行為均須預留證據以為日後之證明，顯將對於國
    家行政事務之推行產生阻礙，因此刑事訴訟法中關於犯罪證
    據有關之規定，與原屬於行政秩序罰之交通違規裁罰事件本
    質不合部分，於交通違規聲明異議案件審理程序中，自不在
    準用之列，其理至明。證人簡至陽於上開時地與警員羅國賓
    共同執行聯合巡邏勤務時，親眼目睹抗告人駕車違規闖紅燈
    ，旋並自後方追上抗告人所駕車輛告以違規闖越紅燈之駕駛
    行為，嗣並就其親眼見聞於受有具結程序及偽證罪擔保之情
    形下於法院到庭為連續而完整之證述，而所為之前開證詞，
    對於其如何發現本件抗告人駕駛自小貨車闖紅燈左轉往三芝
    方向行駛，嗣並由警員羅國賓駕駛巡邏車自後方追上抗告人
    所駕駛之車輛，並指示抗告人靠邊停車，均逐一詳實而為說
    明，且觀諸證人簡至陽所提出之現場照片，員警簡至陽、羅
    國賓所停車實施定點攔檢之位置，確可清楚目視上開路口及
    號誌情形，其間並無遭障礙物遮蔽視線而造成視野死角之情
    形，亦足徵證人簡至陽於舉發本件交通違規時，尚無因其視
    力、注意力或視線不佳而有錯看號誌之虞，且以一般執勤員
    警之專業訓練而言，對於該等職務上事項之觀察程度自遠較
    一般人更為專注，其應無誤判之可能，所為之上揭證述，亦
    無何違背一般經驗或論理法則之情形，足證抗告人確有於上
    揭時地行經上開路口時違規闖越紅燈之行為。原處分機關因
    而依道路交通管理處罰條例第53條第1項規定，裁處罰鍰新
    臺幣（下同）2,700 元，並依同條例63條規定記違規點數3
    點，並無不當，原審因而認抗告人之聲明異議為無理由，而
    予以駁回，經核亦無不合，抗告人之抗告意旨猶執陳詞指摘
    原審裁定不當，尚難認有理由，應予駁回。
四、據上論結，應依道路交通案件處理辦法第26條，刑事訴訟法
    第412條，裁定如主文。
中    華    民    國    98    年    3      月   13    日
                        交通法庭審判長法  官  吳昭瑩
                                      法  官  李釱任
                                      法  官  張傳栗
以上正本證明與原本無異。
不得再抗告。
                                      書記官  李佩真
中    華    民    國    98    年    3     月    16    日


司法院資訊處製作；財團法人民間司法改革基金會備份。
